【裁判字號】    98,交聲,878
【裁判日期】    990129
【裁判案由】    違反道路交通管理處罰條例聲明異議
【裁判全文】
臺灣新竹地方法院交通事件裁定         98年度交聲字第878號
移送機關即  交通部公路總局新竹區監理所
原處分機關
異  議  人  甲○○
即受處分人
上列異議人因違反道路交通管理處罰條例案件，對於交通部公路
總局新竹區監理所民國98年11月20日竹監自字第裁50-ZBB648836
號所為之裁決處分，聲明異議，本院裁定如下：
    主  文
原處分撤銷。
甲○○英不罰。
    理  由
一、按汽車行駛高速公路及快速公路，應依速限標誌指示，高速
    公路及快速公路交通管制規則第5 條第1 項前段定有明文；
    又汽車行駛於高速公路，不遵守管制規則而有未保持安全距
    離者，處「汽車駕駛人」新臺幣（下同）3,000元以上6,000
    元以下罰鍰，並記違規點數1 點，道路交通管理處罰條例第
    33 條第1項第2款、第63條第1項第1款分別定有明文。
二、原處分意旨略以：異議人即受處分人甲○○所有之車牌號碼
    6510─SA號自用一般小客車於民國98年9月5日上午10時16分
    許，行經國道一號公路南下115.4 公里處時，因未保持行車
    安全距離，經內政部警政署國道公路警察局第二警察隊員警
    以公警局交字第ZBB648836 號舉發違反道路交通管理事件通
    知單（下稱舉發通知單）逕行舉發。嗣異議人向原處分機關
    提出陳述，由原處分機關函請原舉發單位調查，仍認其有前
    揭違規行為，而依道路交通管理處罰條例第33條第1項第2款
    規定，於98年11月20日以竹監自字第裁50-ZBB648836號違反
    道路交通管理事件裁決書裁處異議人罰鍰3,000 元，並依同
    條例第63條第1項第1款記違規點數1點，應為適法等語。
三、聲明異議意旨略以：異議人甲○○所有車號6510─SA號自用
    小客車，於98年9月5日上午10時16分許，行經國道一號公路
    南下115.4 公里處時，疑因前方車輛違規超車，以致於異議
    人所有車輛無法保持安全距離，因此異議人所有車輛並無可
    歸責之處，況上開車輛當時係其子乙○○所駕駛，其並非汽
    車駕駛人，是原處分據此裁罰顯有違法不當之處，為此聲明
    不服，爰依法聲明異議，並請准將原裁決處分撤銷等語。
四、按本條例之處罰，受舉發違反道路交通管理事件之受處罰人
    ，認為受舉發之違規行為應歸責他人者，應於舉發違反道路
    交通管理事件通知單應到案日期前，檢附相關證據及應歸責
    人相關證明文件，向處罰機關告知應歸責人，處罰機關應即
    另行通知應歸責人到案依法處理。逾期未依規定辦理者，仍
    依本條例各該違反條款規定處罰，道路交通管理處罰條例第
    85條第1 項定有明文。查該條文係94年12月28日修正公布，
    其修正理由無非將行政罰歸於實際應負責之人，以符公平正
    義，並使實際應負責之人能知所警惕避免再犯。而由該條文
    之文義觀之，受處分人「逾期未依規定辦理」之效果，係處
    罰機關「仍依本條例各該違反條款規定處罰」，並未指受處
    罰人未於交通管理事件通知單應到案日期前，檢附相關證據
    及應歸責人相關證明文件，向處罰機關告知應歸責人，即生
    失權之效果，是若以異議人事後能舉證證明實際行為人為何
    ，仍可據以免責，先予敘明。
五、經查：
（一）查證人乙○○即異議人甲○○之子到庭具結證稱：「（問
      ：異議人甲○○為何未到？）車主是甲○○，車子違規當
      時是我開的，甲○○今天不會來。」、…「（問：與異議
      人有無親屬或特別身分關係？）她是我母親。」、「（問
      ：依刑事訴訟法第180條規定得拒絕證言，另依第181規定
      ，如恐因陳述致自己或異議人受刑事追訴或處罰得拒絕證
      言，是否願意作證？）願意。」、「（問：本件違規事實
      為何與甲○○無關？）車子掛在我母親名下，但實際使用
      人是我。」、「（問：聲明異議事由為何？）我對裁罰我
      未保持安全距離不服，我們才會請求調查當時長一點時間
      的照片。」、「（問：提示國道公路警察局第二警察隊函
      及照片有何意見？（提示交聲卷第17至27頁，並告以要旨
      ）我懷疑可能前方車子為了超車到我6510-SA車子前面，
      所以才因此未保持安全距離。」、「（問：當天有無人超
      你車？）時間過太久不記得。」、「（問：從幾張連續照
      片看起來，看不出有別人超你的車，有何意見？）從北方
      照片如果可以照到我們未保持安全距離，那就是未保持安
      全距離，但本件沒有從北方照過來的照片。」、「（問：
      本件駕駛人確實是你？）是，母親甲○○好像沒有駕照，
      車子是我買的。」、「（問：有向監理站申訴車子是由你
      駕駛，不是甲○○駕駛，請求變更處分人？）我有去監理
      站二次，二次都跟監理站說車子是我開的，但我不知道可
      以變更處分人。我希望以後警察取締的時候，可以南向、
      北向都要拍照，如果從北方已經發現有未保持安全距離時
      ，就應該開始拍攝，而不是只往南向拍照。」等語綦詳（
      見本院卷第32至33頁），是以證人乙○○曾二度向原處分
      機關表示其為本件之行為人，此有乙○○於98年10月9 日
      、98年11月20日代理異議人甲○○提出之交通違規陳述及
      查詢單及本件異議狀並於其上具名，有陳述單及異議狀各
      1 份在卷可憑（見本院卷第2至4頁、第10頁），且據證人
      乙○○到庭結證屬實，又經本院依職權訊問異議人甲○○
      ，本件車輛違規當時係由何人駕駛，異議人則答稱係乙○
      ○，有本院公務電話紀錄1紙附卷足憑（見本院卷第35 頁
      ），是以上開資料綜合判斷，足認本件違規行為人係乙○
      ○，而非本件異議人即受處分人甲○○無訛。
（二）是異議人之代理人乙○○至原處分機關之陳述，應認係異
      議人已完成告知實際行為人之程序，原處分機關自應於當
      場請行為人乙○○表示意見或另行依該陳述單上之相關資
      料等，通知行為人乙○○到案後，依法裁處，始為適法。
      然原處分機關就此未察，並未依法另行通知實際違規駕駛
      人到案處理，即率以車輛所有人即異議人為裁處對象，依
      上所述，即有未洽，自應予撤銷，併為異議人不罰之諭知
      ，以期適法。
（三）至於行為人乙○○駕駛上開車號6510─SA號自用小客車，
      於上開時、地有未保持行車安全距離之行為，應由原處分
      機關另行通知其到案後依法處理，併予指明。
六、依道路交通案件處理辦法第20條前段，裁定如主文。
中    華    民    國    99    年    1     月    29    日
                        交通法庭法  官  邱忠義
以上正本證明與原本無異。
如不服本裁定應於送達後5 日內向本院提出抗告狀。
中    華    民    國    99    年    1     月    29    日
                                書記官  吳美雲

司法院資訊處製作；財團法人民間司法改革基金會備份。
